臺灣高雄地方法院刑事判決　　　　　　　　　　　　九十二年度易字第一九七一號
　　公　訴　人　臺灣高雄地方法院檢察署檢察官
　　被　　　告　甲○○
　　　　　　　　庚　○
　　　　　　　　丙○○
　　右二人共同
　　選任辯護人　陳水聰律師
右列被告因違反菸酒管理法案件，經檢察官提起公訴（九十二年度偵字第一六０九七
號），本院判決如左：
    主  文
甲○○、庚○、丙○○均無罪。
    理  由
一、公訴意旨略以：被告甲○○係「明程號」工作船船主，庚○則係得立營造公司實
    際負責人，丙○○為屬於得立營造公司所有之「海揚八號」拖船船長，因得立營
    造公司在高雄縣興達港有工作之專用碼頭，甲○○、庚○、丙○○與綽號「瘋陳
    」之不詳姓名男子認有機可乘，可以利用專用碼頭掩護，逃避查緝，乃共同基於
    犯意聯絡，將「明程號」工作船改裝密窩，專供走私之用，再由綽號「瘋陳」之
    不詳姓名男子購得未稅洋煙「MILD SEVEN」牌一百十四萬六千五百一十包、峰牌
    二十四萬七千三百二十八包、「SILVER STARTET」牌五萬一千九百九十二包、「
    DAVIDOFF LIGHTS」（白）牌七千五百包、「DAVIDOFF CLASSIC」（黑）三十一
    萬九千四百二十二包、「SEVEN STARTS」牌十二萬五千包、黃長壽 (硬盒)九千
    包、白長壽 (硬盒)一千五百包，再將該未稅洋煙藏匿在「明程號」工作船之密
    窩，並停放在金門料羅港外。民國九十二年六月二十七日庚○乃指示丙○○駕「
    海揚八號」拖船拖沈箱前往金門，並將「明程號」工作船拖回興達港專用碼頭，
    再將藏匿之未稅洋煙輸入販賣，嗣至九十二年六月二十九日晚上十一時五十分由
    丙○○與不知情之船員乙○○、陳天增、顏振強（均另不起訴處分）駕駛「海揚
    八號」拖船拖帶「明程號」工作船抵達高雄縣興達港專用碼頭停放時，經本檢察
    官親自指揮行政院海岸巡防署台中機動查緝隊、五二大隊興達安檢所、岸巡第三
    總隊當場查獲，並扣得「明程號」工作船及在船上密窩起出之上開未稅洋煙，共
    計一百九十萬零八千二百五十二包等語，因認被告均涉犯菸酒管理法第四十六條
    之輸入私菸罪。
二、公訴人認被告涉有前揭犯行，係以被告丙○○駕駛「海揚八號」拖船拖帶「明程
    號」工作船在興達港遭查獲前揭未稅洋菸一節，有未稅洋煙扣案可稽，且為被告
    所不否認，而被告甲○○明知「明程號」藏匿有未稅洋菸，仍囑託被告庚○拖回
    興達港工地專用碼頭，顯係其等與綽號「瘋陳」之男子共同走私之物品，又被告
    丙○○係船長，對該船之裝卸、載重應知之甚稔，實無法以其不知而推卸責任。
    此外，扣案洋菸係走私之未稅洋菸真品，復有傑太日煙國際股份有限公司、商真
    股份有公司、台灣菸酒股份有限公司鑑定函可憑為之論據。
三、然訊之被告均堅決否認有公訴人所指犯行，(一)被告甲○○辯稱：每月以新台幣（
    下同）八萬元將明程號租給姓名年籍不詳綽號「瘋陳」之成年男子，但不知道「
    瘋陳」將私菸放在船內，明程號在外海（臺灣堆）時，「瘋陳」才告訴伊將船用
    來走私香菸，但沒有將走私香菸的事情告知庚○及丙○○等語。(二)被告庚○辯稱
    ：九十二年六月二十七日確實叫當時人在金門的丙○○駕駛海洋八號將明程號拖
    回興達港，但不知道明程號裡面有菸，並沒有與甲○○聯絡要走私香菸的事情，
    只知道甲○○委託將船拖回，自己估算補貼油費十五萬元。(三)被告丙○○辯稱：
    九十二年六月二十七日收到庚○指示駕駛海洋八號將明程號拖回興達港，六月二
    十九日晚上十一時五十分許，伊將明程號拖回興達港專用碼頭，但不知道明程號
    有載香菸，並沒有與甲○○有走私香菸之犯意聯絡、行為分擔等語。
四、按犯罪事實應依證據認定之，無證據不得認定犯罪事實。又不能證明被告犯罪者
    ，應諭知無罪之判決，刑事訴訟法第一百五十四條第二項及第三百零一條第一項
    分別定有明文。又事實之認定，應憑證據，如未能發現相當證據，或證據不足以
    證明，自不能以推測或擬制之方法，為裁判之基礎（最高法院四十年台上字第八
    六號判例參照。）而所謂證據，係指足以證明被告確有犯罪行為之積極證據而言
    ，該項證據須適於為被告犯罪之證明者，始得採為斷罪之資料（參照最高法院六
    十九年台上字第四九一三號判例）。認定不利於被告之事實，須依積極證據，苟
    積極證據不足為不利於被告事實之認定時，即應為有利於被告之認定，更不必有
    何有利之證據，最高法院亦著有三十年上字第八一六號判例可資參照。
五、經查：
    (一)按菸酒管理法第四十六條所規定之輸入私菸罪所處罰之輸入行為，必須係自國
      外將私菸運送進入我國國內方屬相當，而所謂國內自包含「領海」在內。（見
      最高法院九十二年度台非字第三七六號判決亦同此旨），是本件公訴人既起訴
      被告三人涉犯菸酒管理法第四十六條之輸入私菸罪，本院首應審酌被告三人接
      貨地點及查獲地點是否自國外運送進入我國國內。
    (二)依被告甲○○於警訊時供稱明程號當時係處於東經一一九度北緯二十二度四十
      五分（俗稱臺灣堆海域，距興達港以西約七十五海浬），核與被告丙○○於警
      訊時所稱在九十二年六月二十八日下午四時三十分在北緯二十四度二十三分七
      百秒，東經一百十八度二十三分五百秒接駁到明程號，自金門經七美外海（大
      約東經一百十九度二十三分，北緯二十三度十一分）直接駛進興達港等語相符
      ，則丙○○接駁明程號之地點是否為我國領海以外地區？公訴人就此並未提出
      任何證據證明，證人即查緝員警戊○○、丁○○到庭亦證述沒有確切證據顯示
 本案查扣私菸從何處來，亦不清楚查扣私菸被告要作何用途（見本院九十三年
      二月二十五日審判筆錄第十二頁、第十七頁、第十八頁），是無證據證明系爭
      扣案私菸係自本國領海十二海浬範圍外而進入我國領海範圍內，單就其行為而
      言，尚無所謂自國外輸入本國之行為。縱認扣案私菸確由綽號「瘋陳」之成年
      男子對外購得，然亦無證據證明被告與「瘋陳」就該私菸有輸入之犯意聯絡及
      行為分擔，是依卷內證據尚難令本院形成被告有罪之心證，不能證明被告犯罪
      ，依法均應諭知無罪之判決。
據上論斷，應依刑事訴訟法第三百零一條第一項，判決如主文。
本案經檢察官己○○到庭執行職務
中      華      民      國    九十三    年      三      月      十      日
                                  臺灣高雄地方法院刑事第九庭
                                      審判長法  官    孫啟強
                                            法  官    張茹棻
                                            法  官    楊智守
右正本證明與原本無異。
如不服本判決，應於判決送達後十日內，向本院提出上訴狀。
 書記官    王美玲
中    華    民    國      九十三      年      三      月      十      日
